臺灣高等法院刑事判決
109年度上訴字第3419號
上  訴  人  
即  被  告  張陳維



選任辯護人  嚴柏顯律師
(法扶律師)          
上列上訴人因違反槍砲彈藥刀械管制條例案件，不服臺灣新竹地
方法院108年度訴字第757號，中華民國109年6月30日第一審判決
（起訴案號：臺灣新竹地方檢察署108年度偵字第6806號），提
起上訴，本院判決如下：
    主  文
原判決撤銷。
甲○○犯非法寄藏可發射子彈具殺傷力之槍枝罪，處有期徒刑壹年
拾月，併科罰金新臺幣捌萬元，罰金如易服勞役，以新臺幣壹仟
元折算壹日。
扣案如附表編號1、2所示之物沒收。
    犯罪事實
一、甲○○明知具殺傷力之槍枝為槍砲彈藥刀械管制條例管制之物
    品，非經中央主管機關之許可，不得寄藏，仍基於寄藏具有
    殺傷力槍枝之犯意，於民國108年1月28日晚上8時許，在新
    竹縣○○市○○路0000號居所，收受廖志強（另案審理）所寄放
    如附表編號1、2所示具殺傷力之改造手槍2支後，而無故寄
    藏持有之。嗣擔心遭警查獲，而於108年2月5日晚上6時前之
    某時，將附表編號1之槍枝以帆布袋包裹後，放置在新竹市○
    區○○路0段000巷00號成功幼兒園前，編號214111號路燈下之
    草叢中，並以板模覆蓋之。另於108年2月5日晚上6時許，主
    動持附表編號2所示之槍枝，至新竹縣政府警察局竹北分局
    竹北派出所報繳，並指認廖志強為附表編號2所示槍枝之所
    有人，而於偵查機關發覺上揭犯行前，自願接受裁判。嗣廖
    志強於108年3月12日為警詢問時，供稱除附表編號2槍枝外
    ，同時交付編號1槍枝予甲○○，而為警查悉上情。警方即於1
    08年5月29日晚上9時25分許，借提已於108年4月5日因另案
    入監服刑之甲○○，而在上揭草叢取出附表編號1之槍枝。
二、案經新竹市警察局第一分局報請臺灣新竹地方檢察署檢察官
    指揮偵辦後起訴。　　
    理  由
壹、證據能力
　　按被告以外之人於審判外之言詞或書面陳述，除法律有規定
    者外，不得作為證據。惟按被告以外之人，於審判外之陳述
    ，雖不符刑事訴訟法第159 條之1 至第159 條之4 之規定，
    而經當事人於審判程序同意作為證據，法院審酌該言詞陳述
    或書面陳述作成時之情況，認為適當者亦得為證據。刑事訴
    訟法第159 條之5 第1 項定有明文。本案所涉被告以外之人
    於審判外所為之陳述及所製作之文書，檢察官、被告甲○○及
    其辯護人於本院審判期日中，均未爭執其證據能力，且本院
    審酌結果，認該證據資料製作時之情況，尚無違法不當及證
    明力明顯過低之瑕疵，以之作為證據應屬適當，依上開規定
    ，認該等供述證據均具證據能力。又卷內之文書證據，亦無
    刑事訴訟法第159條之4 之顯有不可信之情況與不得作為證
    據之情形，本院審酌上開證據資料製作時之情況，尚無違法
    不當及證明力明顯過低之瑕疵，亦認為以之作為證據應屬適
    當，是依刑事訴訟法第159 條至第159 條之5 規定，所引用
    之卷證所有證據，如下揭所示均有證據能力，合先敘明。
貳、認定事實所憑之證據及理由
一、上揭犯罪事實，業據被告甲○○於原審及本院訊問時坦承在卷
    ，核與證人廖志強於警詢、偵查時所證述交付被告槍枝2支
    之情節相符（見108偵3086號影卷第17至21頁、第54至55頁
    ），且有附表所示扣案物（鑑驗結果如附表所示）及新竹市
    警察局108年5月29日竹市警鑑字第1080019518號槍枝初步檢
    視報告表1份及照片5張（見108偵6806號卷第20至26頁）、
    內政部警政署刑事警察局108年2月27日刑鑑字第1080015307
    號鑑定書1份及槍枝影像4張（見108偵3086號影卷第33、34
    頁）、內政部警政署刑事警察局108年7月30日刑鑑字第1080
    053047號鑑定書1份及槍枝影像4張（見108偵6806號卷第141
    頁至反面）、新竹市警察局第一分局108年5月29日扣押筆錄
    （執行處所：新竹市○區○○路0段000巷00號前編號214111號
    路燈下）、扣押物品目錄表各1份（見108偵6806號卷第8至1
    0頁）、被告甲○○於108年5月29日帶同警方起獲扣案槍枝之
    蒐證照片6張及扣案槍枝照片6張（見108偵6806號卷第12至1
    6頁、第105頁）、新竹縣政府警察局竹北分局偵查佐劉守益
    於108年3月8日出具之報告書1份（見108偵3086號影卷第10
    至13頁）、新竹縣政府警察局竹北分局竹北派出所108年2月
    5日扣押筆錄（執行處所：新竹縣○○市○○路000號《竹北派出
    所》）、扣押物品目錄表各1份（見108偵3086號影卷第26、2
    7頁）、被告甲○○108年2月5日指認犯罪嫌疑人紀錄表1份（
    見108偵3086號影卷第29、30頁）、新竹縣政府警察局108年
    2月6日竹縣警鑑字第1083001659號槍枝初步檢視報告表1份
    及照片8張（見108偵3086號影卷第35至40頁）等在卷可憑，
    足認被告之任意性自白核與事實相符而堪採信。
二、綜上，本案事證已臻明確，被告犯行洵堪認定，應予依法論
    科。
參、論罪
一、按槍砲彈藥刀械管制條例將「持有」與「寄藏」行為分別定
    其處罰規定，而寄藏與持有，均係將物置於自己實力支配之
    下，僅寄藏必先有他人之持有行為，而後始為之受「寄」代
    「藏」而已。故寄藏之受人委託代為保管，其保管之本身，
    亦屬持有。不過，此之持有係受寄託之當然結果，故法律上
    宜僅就寄藏行為為包括之評價，不再就持有行為予以論罪。
    而寄藏與持有之界限，應以持有即實力支配係為他人或為自
    己而占有管領為判別準據（最高法院97年度台上字第2334號
    判決意旨參照）。
二、按行為後法律有變更者，適用行為時之法律，但行為後之法
    律有利於行為人者，適用最有利於行為人之法律，刑法第2
    條第1項定有明文。查被告行為後，槍砲彈藥刀械管制條例
    修正第4條、第7條、第8條之規定已於109年6月10日修正公
    布施行，並於同月12日生效，前開槍砲彈藥刀械管制條例之
    修正說明略以：「依司法實務相關見解，制式槍枝係指『經
    政府立案、合法工廠生產之槍枝』；非制式槍枝則指『非政府
    立案合法工廠或私人自行生產之土造槍枝，又可分為仿造槍
    （仿制式槍枝）、改造槍（改造信號槍、改造玩具槍）及各
    式土造槍枝（如鋼管槍）』；至於原司法實務所指其他可發
    射金屬或子彈具有殺傷力之各式槍砲，即非制式手槍部分之
    見解，自因本次修法變更槍砲之定義，本於具體個案審酌是
    否繼續適用」、「鑒於現行查獲具殺傷力之違法槍枝，多屬
    非制式槍枝，可遠距離致人死傷，且殺傷力不亞於制式槍枝
    ，對人民生命、身體、自由及財產法益之危害，實與制式槍
    枝無異；另因非制式槍枝之取得成本遠低於購買制式槍枝，
    且製造技術門檻不高、網路取得改造資訊容易，導致非制式
    槍枝氾濫情形嚴重，若區分制式與否而分別適用第7條或第8
    條處罰，將使不法分子傾向使用非制式槍砲從事不法行為，
    以規避第7條較重之刑責，無異加深不法分子大量使用非制
    式槍砲之誘因，爰為有效遏止持非制式槍砲進行犯罪情形，
    非制式槍砲與制式槍砲罪責確有一致之必要」、「為使違法
    槍砲之管制作為更臻嚴密，並遏阻非制式槍砲氾濫情形，以
    確保人民之生命、身體、自由及財產安全，爰修正第1項第1
    款之槍砲定義，使特定類型槍砲之管制範圍明確及於所有具
    殺傷力之制式及非制式槍砲，且有違法製造等行為，不論標
    的為制式或非制式槍砲，皆應依特定類型管制槍砲之處罰規
    定進行追訴」（第4條部分）；「配合修正條文第4條第1項
    第1款修正槍砲定義，於第1項增列『制式或非制式』之文字」
    （第7條部分）；「第1項增列『制式或非制式』之文字，修正
    理由同修正條文第7條說明」、「為統一『槍砲』之用詞，爰
    第2項及第4項酌作文字修正」（第8條部分）。依前開立法
    說明以觀，本次槍砲彈藥刀械管制條例之修正目的，在於有
    效遏止持非制式槍砲進行犯罪，乃認非制式槍砲與制式槍砲
    之罪責有一致之必要，故於第4條、第7條至第8條均增加「
    制式或非制式」之構成要件，亦即不分制式或非制式，凡屬
    第7條所列各類槍枝型式之槍枝，有殺傷力者，概依第7條規
    定處罰。此部分修正，可能使寄藏、持有「改造手槍」之犯
    罪行為，原依其殺傷力是否與制式槍枝相當或超過，而分別
    適用同條例第7條、第8條處罰（最高法院100年度台上字第3
    724號判決論旨參照），於修正後均改依同條例第7條處罰，
    其刑罰較修正前規定為重，經比較新舊法，修正後之規定並
    未較有利於被告，依刑法第2條第1項前段之規定，自應適用
    被告行為時即修正前槍砲彈藥刀械管制條例之規定論處。
三、核被告所為，係犯修正前槍砲彈藥刀械管制條例第8條第4項
    之未經許可寄藏可發射子彈具有殺傷力之槍枝罪。而被告持
    有附表編號1、2所示槍枝之行為，係寄藏之當然結果，則不
    另論罪。至被告以一行為同時寄藏附表所示槍枝2支，寄藏
    之客體相同，為單純一罪。
四、被告前於105年間因幫助犯詐欺取財案件，經臺灣基隆地方
    法院以106年度基簡字第290號判決判處有期徒刑4月確定，
    於106年10月25日易科罰金執行完畢，有本院被告前案紀錄
    表在卷可憑，其於有期徒刑執行完畢後5年內故意再犯本件
    有期徒刑以上之罪，為累犯。惟參酌司法院大法官釋字第77
    5解釋文以：刑法第47條第1 項規定：「受徒刑之執行完畢
    ，或一部之執行而赦免後，5 年以內故意再犯有期徒刑以上
    之罪者，為累犯，加重本刑至二分之一。」有關累犯加重本
    刑部分，不生違反憲法一行為不二罰原則之問題。惟其不分
    情節，基於累犯者有其特別惡性及對刑罰反應力薄弱等立法
    理由，一律加重最低本刑，於不符合刑法第59條所定要件之
    情形下，致生行為人所受之刑罰超過其所應負擔罪責之個案
    ，其人身自由因此遭受過苛之侵害部分，對人民受憲法第8 
    條保障之人身自由所為限制，不符憲法罪刑相當原則，牴觸
    憲法第23條比例原則。法院就該個案應依本解釋意旨，應裁
    量是否加重最低本刑之意旨，爰審酌被告所犯前案為幫助詐
    欺案件，而本案係槍砲案件，罪質不同，難認行為人有特別
    惡性，對於刑罰反應力薄弱，故不依刑法第47條第1 項之規
    定論以累犯加重其刑，附此敘明。被告於犯罪後於未被有偵
    查犯罪職權之機關或公務人員發覺其為犯罪之人前，於108
    年2月5日至新竹縣政府警察局竹北分局竹北派出所自首，被
    告對於未發覺之犯罪自首而接受裁判，符合自首要件，且雖
    係自首部分犯行，然與未自首部分具一罪關係，仍生全部自
    首之效力（最高法院90年度台上字第5435號判決意旨參照）
    ，爰依刑法第62條前段之規定減輕其刑。
肆、撤銷原判決之理由
　　原審以被告罪證明確，予以論罪科刑，固非無見。惟查：
一、本件被告雖構成累犯，然難認行為人有特別惡性，對於刑罰
    反應力薄弱，故不依刑法第47條第1 項之規定論以累犯加重
    其刑，業如前述，原審並未說明被告有何特別惡性之情事，
    即加重其刑，難認妥適。　
二、按刑事審判旨在實現刑罰權分配之正義，法院對有罪被告之
    科刑，應符合罪刑相當原則，使輕重得宜，罰當其罪，以契
    合社會之法律感情，因此，刑法第57條明定科刑時應審酌一
    切情狀，尤應注意該條所列10款事項以為科刑輕重之標準。
    又刑之量定，固為實體法上賦予法院得為自由裁量之事項，
    但此項職權之行使，並非得恣意為之，仍應受比例原則、平
    等原則、罪刑相當原則之支配，審酌刑法第57條所列各款應
    行注意事項及一切情狀為之，使輕重得宜，罰當其罪，以符
    合法律授權之目的，此即所謂自由裁量權之內部界限。查被
    告甲○○受他人之託寄藏槍枝，且受託後不久即向警方自首本
    件犯行，雖僅報繳一枝槍枝，不合槍砲彈藥刀械管制條例之
    減刑事由，然難認其惡性重大。而本罪最輕本刑為有期徒刑
    3年，被告有上開一項自首減刑事由，又被告並無加重刑罰
    事由，最輕可量處至有期徒刑1年6月，原判決未審酌上情，
    而對被告量處有期徒刑4年，且併科罰金20萬元，顯有過重
    ，難認允當。被告指摘原判決量刑過重，提起本件上訴，為
    有理由，自應由本院撤銷改判之。
三、至被告上訴意旨以：本件被告主觀上業已報繳全部槍枝，應
    有槍砲彈藥刀械管制條例第18條第1項前段減輕其刑之適用
    ；又本件情輕法重，犯罪情狀顯可憫恕，請依刑法第59條減
    輕其刑。惟按「犯本條例之罪自首，並報繳其持有之全部槍
    砲、彈藥、刀械者，減輕或免除其刑。」槍砲彈藥刀械管制
    條例第18條第1項前段定有明文，是須報繳「全部」槍砲者
    ，方有本條項之適用。查被告於本件係遭警方查獲附表2枝
    槍枝，被告僅於108年2月5日晚上6時許，主動報繳附表編號
    2所示之槍枝，就其同時寄藏附表編號1所示之槍枝部分，則
    避而不談且未報繳。而被告明知係自廖志強處取得2枝槍枝
    ，而將編號1槍枝以帆布袋包裝並用板模遮蓋放置在草叢內
    ，而非當成廢棄物拋棄，難認有丟棄編號1槍枝之意，是辯
    護人主張被告主觀上認編號1之槍枝已與其無關之辯詞，難
    認可採。是被告既未自首並報繳「全部」槍砲，自無槍砲彈
    藥刀械管制條例第18條第1項前段規定之適用。再按犯罪之
    情狀顯可憫恕，認科以最低度刑仍嫌過重者，得酌量減輕其
    刑，刑法第59條定有明文；考其立法理由係科刑時原即應依
    第57條規定審酌一切情狀，尤應注意該條各款所列事項，以
    為量刑標準，本條所謂「犯罪之情狀可憫恕」，自係指裁判
    者審酌第57條各款所列事項以及其他一切與犯罪有關之情狀
    之結果，認其犯罪足堪憫恕者而言，即必於審酌一切之犯罪
    情狀，在客觀上顯然足以引起一般同情，認為縱予宣告法定
    最低刑度猶嫌過重者，始有其適用（最高法院38年台上字第
    16號、45年台上字第1165號、51年台上字第899號判例可資
    參照），至於犯罪動機、犯罪手段或犯罪後態度等情狀，僅
    可為法定刑內從輕科刑之標準（最高法院99年度台上字第12
    89號判決意旨可參），而我國禁止持有槍枝，且寄藏槍枝為
    重罪，此為國民所明知，被告仍猶為之，難認其犯罪情狀在
    客觀上有何足憐之處。又被告經上揭減刑事由後，亦難認有
    何情輕法重，在客觀上足以引起一般同情而可堪憫恕之處，
    自無適用刑法第59條規定酌減其刑之餘地。是被告此部分上
    訴理由均無可採，併此敘明。
伍、量刑及沒收　　
　　爰以行為人責任為基礎，審酌被告明知寄藏槍枝為法所禁，
    竟漠視法令禁止，受寄代藏附表編號1、2所示槍枝，所為顯
    應非難，惟念被告曾主動向警方繳交編號2之槍枝，並坦承
    其餘犯行，並未持槍另犯他案，惡性難謂重大，復考量被告
    高中肄業，家庭經濟狀況勉持（見偵字第6806號卷第6頁）
    等一切情狀，量處如主文第2項所示之刑，併就併科罰金部
    分諭知如易服勞役之折算標準。扣案附表編號1、2所示之槍
    枝均屬違禁物，應依刑法第38條第1項諭知沒收。
據上論斷，應依刑事訴訟法第369條第1項前段、第364條、第299
條第1項前段，判決如主文。　　
本案經檢察官陳興男追加起訴，檢察官劉斐玲到庭執行職務。
中　　華　　民　　國　　109 　年　　11　　月　　25　　日
                  刑事第八庭    審判長法  官  陳世宗 
　　　　　　　　　                    法　官  吳勇毅
                                      法　官  呂寧莉
以上正本證明與原本無異。
如不服本判決，應於收受送達後20日內向本院提出上訴書狀，其
未敘述上訴之理由者並得於提起上訴後20日內向本院補提理由書
（均須按他造當事人之人數附繕本）「切勿逕送上級法院」。
                                      書記官  賴資旻
中　　華　　民　　國　　109 　年　　11　　月　　25　　日
附錄：本案論罪科刑法條全文　　　　　　　　　　　　　　　
修正前槍砲彈藥刀械管制條例第8條第4項
未經許可，持有、寄藏或意圖販賣而陳列第一項所列槍枝者，處
三年以上十年以下有期徒刑，併科新臺幣七百萬元以下罰金。
　　　　　 
附表
編號 扣案物 鑑驗結果 鑑驗報告  1 改造手槍1支（槍枝管制編號：0000000000號，含彈匣1個） 認係改造手槍，由仿半自動手槍製造之槍枝，換裝土造金屬槍管而成，擊發功能正常，可供擊發適用子彈使用，認具殺傷力。 內政部警政署刑事警察局108年7月30日刑鑑字第1080053047號鑑定書  2 改造手槍1支（槍枝管制編號：0000000000號，含彈匣1個） 認係改造手槍，由仿半自動手槍製造之槍枝，換裝土造金屬槍管而成，擊發功能正常，可供擊發適用子彈使用，認具殺傷力。 內政部警政署刑事警察局108年2月27日刑鑑字第1080015307號鑑定書